臺灣高等法院臺中分院民事裁定
109年度重上字第138號
上  訴  人  財政部中區國稅局

法定代理人  吳蓮英  
訴訟代理人  徐承蔭律師
上列上訴人與被上訴人李錦益等人收取訴訟等事件，上訴人對於
中華民國111年2月8日本院109年度重上字第138號判決提起上訴
，本院裁定如下：
    主  文
本件上訴人財政部中區國稅局所提起第一審訴訟標的價額核定為
新臺幣5414萬4923元。
本件上訴人財政部中區國稅局所提起第二審上訴之第二審訴訟標
的價額核定為新臺幣3297萬4789元。
本件上訴人財政部中區國稅局所提起第三審上訴之第三審訴訟標
的價額核定為新臺幣3056萬元。
上訴人應於收受本裁定正本七日內，補繳第一審裁判費新臺幣5
萬5440元及第二審裁判費新臺幣1萬4520元，逾期即駁回其第三
審上訴。
    理  由
一、按訴訟標的之價額，由法院核定。法院因核定訴訟標的之價
    額，得依職權調查證據。民事訴訟法第77條之1第1項、第3
    項定有明文。準此，核定訴訟標的之價額，為法院應依職權
    調查之事項，不受當事人主張及下級法院原核定訴訟標的價
    額之拘束，倘下級法院所核定之訴訟標的之價額有誤，上級
    法院仍得重新核定（最高法院108年度台聲字第189號、107
    年度台抗字第700號）。又核定訴訟標的之價額，以起訴時
    之交易價額為準；無交易價額者，以原告就訴訟標的所有之
    利益為準。以一訴主張數項標的者，其價額合併計算之；但
    所主張之數項標的互相競合或應為選擇者，其訴訟標的價額
    ，應依其中價額最高者定之。民事訴訟法第77條之1第2項、
    第77條之2第1項亦有明文。再法院於核定訴訟標的價額時，
    應以原告起訴請求法院裁判之聲明範圍為準；如原告起訴聲
    明已有一部撤回、變更、擴張或減縮等情形後，法院始為訴
    訟標的價額之核定者，即應祇以核定時尚繫屬於法院之原告
    請求判決範圍為準，據以計算訴訟標的之價額，徵收裁判費
    用。是以一訴主張數項標的，二者訴訟標的雖不相同，惟自
    經濟上觀之，其訴訟目的一致，不超出終局標的範圍，依上
    揭規定，其訴訟標的價額應以其中價額最高者定之（最高法
    院104年度第8次民事庭會議㈠決議意旨參照）。
二、經查：
  ㈠就本件第一審之訴訟標的價額及裁判費計算：
　　上訴人於原審主張被上訴人李義正及李錦益違反公司法第15
    條第1項而為之借貸行為，依公司法同條第2項規定，二人應
    負連帶給付責任，則其依法務部行政執行署臺中分署（下稱
    臺中執行署）所核發民國107年9月6日中執孝100年所稅執特
    專字第41563號執行命令、107年9月7日中執孝100年營所稅
    執特專字第41563號執行命令，基於債權人地位，對被上訴
    人李義正等人於最終聲明請求為如原審附表一編號2所示相
    關聲明，其中聲明第1至3項，係請求被上訴人李義正及李錦
    益給付金額為新台幣（下同）5414萬4923元本息（見原審卷
    三第451頁），且二人須負不真正連帶給付責任；而聲明第4
    至11項則係請求依民法第242條、第244條規定，代位李義正
    及李錦益之權利，撤銷其等二人分別與被上訴人李淑如等人
    如原審附表二所示相關不動產之贈與及移轉登記，揆諸前揭
    說明，上訴人上開原審請求聲明之訴訟標的雖不相同，但訴
    訟上之經濟目的同一，並未逸出終局標的範圍，是本件變更
    聲明後之訴訟標的價額應核定為5414萬4923元，應徵第一審
    裁判費48萬8520元，然上訴人僅合計繳納第一審裁判費43萬
    3080元（見原審卷一第245頁、原審卷三第115、253頁），
    應再命補繳第一審裁判費5萬5440元。
  ㈡就本件第二審之訴訟標的價額及裁判費計算：
    原審為上訴人部分勝訴、部分敗訴之判決，上訴人對其敗訴
    部分不服，提起本件上訴，原審109年5月6日裁定以3185萬4
    923元核定第二審訴訟標的金額，並徵第二審裁判費43萬855
    2元（見本院卷一第15頁）。然上訴人復於本院陸續為訴之
    追加，最終追加金額為111萬9866元（計算式：32,974,789
    元＋22,290,000元－54,144,923元＝111萬9866元，見本院卷二
    第161頁），承前說明，則本件追加聲明後之訴訟標的價額
    應核定為3297萬4789元（計算式：3185萬4923元＋111萬9866
    元＝3297萬4789元），應繳第二審裁判費45萬3336元，上訴
    人僅已繳納43萬8816元（見本院卷一第27、29頁、本院卷二
    第150頁），應補繳1萬4520元（計算式：453,336元－438,68
    4元－132元＝14,520元）。
  ㈢就本件第三審之訴訟標的價額及裁判費計算：
　　本院因上訴人與被上訴人李義正有另案訴訟，且委任律師為
    另案訴訟代理人，原審僅因上訴人於本件書狀載明被上訴人
    李義正、李孟宗、李淑瑢（下稱被上訴人李義正等三人）已
    遷居國外，未查明被上訴人李義正、李孟宗、李淑瑢之真正
    國外送達地址，而依民事訴訟法第145條規定，應囑託我國
    在該外國所設相當於大使舘、領事舘之機關為送達程序，逕
    依同法第149條第1項第3款規定，為國外公示送達，且於108
    年12月13日僅在原法院為公示送達公告（見原審卷三第439
    頁），遲至同年月19日始在司法院全球資訊網上為公告（見
    原審卷三第441至443頁），而認原審對被上訴人李義正等三
    人所為國外公示送達均不生送達效力，故諭知：「原判決廢
    棄，發回臺灣臺中地方法院。」，故本院僅就原審審理範圍
    為裁判，未就上訴人於本院所為前開追加之訴部分一併裁判
    （追加之訴部分將另由本院依法為裁判），是上訴人就本院
    判決其敗訴部分不服（即其於原審勝訴部分經本院廢棄部分
    ），提起上訴，本件第三審訴訟標的價額應核定為3056萬元
    ，應徵第三審裁判費42萬1392元，已由上訴人繳納完畢。
　㈣承上，本件應徵第一審裁判費48萬8520元、第二審裁判費45
    萬3336元，然上訴人僅合計繳納第一審裁判費43萬3080元、
    第二審裁判費43萬8816元，尚應補繳第一審裁判費5萬5440
    元、第二審裁判費1萬4520元，爰依民事訴訟法第444條第1
    項但書之規定，裁定命上訴人於收受本裁定正本7日內，如
    數向本院補繳裁判費，逾期即駁回其上訴。
中　　華　　民　　國　　111 　年　　7 　　月　　18　　日
                民事第六庭    審判長法  官  楊熾光
                                    法  官  莊宇馨
                                    法  官  郭玄義

正本係照原本作成。       
如對本裁定關於訴訟標的價額核定部分不服，應於送達後10日內
向本院提出抗告狀（須附繕本），並繳納抗告費新臺幣1,000元
；關於命補繳裁判費部分，不得抗告。
因疫情而遲誤不變期間，得向法院聲請回復原狀。
　　                                書記官  廖家莉
　　
中　　華　　民　　國　　111 　年　　7 　　月　　18　　日